【裁判字號】    99,訴,830
【裁判日期】    991117
【裁判案由】    違反毒品危害防制條例
【裁判全文】
臺灣嘉義地方法院刑事判決               99年度訴字第830號
公  訴  人  臺灣嘉義地方法院檢察署檢察官
被      告  甲○○
上列被告因毒品危害防制條例案件，經檢察官提起公訴（99年度
毒偵字第1205、1250號），被告就被訴事實為有罪之陳述，經本
院合議庭裁定由法官一人獨任進行簡式審判程序，判決如下：
    主  文
甲○○施用第一級毒品，處有期徒刑捌月；又施用第一級毒品，
處有期徒刑陸月，扣案注射針筒壹支沒收之。應執行有期徒刑壹
年，扣案注射針筒壹支沒收之。
    犯罪事實及證據名稱
一、犯罪事實：
    甲○○前因施用毒品案件，經本院以95年度毒聲字第332 號
    裁定令入觀察勒戒處所施以觀察、勒戒後，認無繼續施用毒
    品之傾向於96年4 月19日執行完畢釋放，並由臺灣嘉義地方
    法院檢察署檢察官於同年4 月20日以96年度毒偵緝字第18號
    為不起訴處分確定。甲○○仍未戒除毒癮，於觀察勒戒執行
    完畢釋放後5 年內，復為下列行為：
(一)、基於施用第一級毒品海洛因及第二級毒品甲基安非他命之犯
    意，於99年6 月1 日下午3 時許，在其嘉義縣新港鄉月眉村
    月眉潭149 之7 號住處內，以將海洛因及甲基安非他命同時
    摻入香菸內點火吸食之方式，同時施用海洛因及甲基安非他
    命1 次（甲○○施用海洛因及甲基安非他命之時間、地點、
    方式經檢察官當庭更正如上）。嗣於99年6 月4 日，在嘉義
    市○區○○路與蘭井街口為警盤查，經其同意採尿送驗後，
    結果呈嗎啡類與甲基安非他命類陽性反應，查悉上情。
(二)、甲○○另基於施用第一級毒品海洛因之犯意，於99年6 月9
    日下午3 時許，在其上開住處內，以將海洛因摻水置入注射
    針筒後，再以針筒注射之方式，施用海洛因1 次。嗣於同年
    6 月10日凌晨1 時許，在高雄市○○區○○路與文忠路口，
    因騎機車未戴安全帽而為警攔查，經其同意而為警自其隨身
    手提包內扣得注射針筒1 支，且經其同意採尿送驗後，結果
    呈嗎啡類陽性反應，而悉上情。
二、程序部分：
    本件被告甲○○所犯為死刑、無期徒刑、最輕本刑為3 年以
    上有期徒刑以外之罪，被告於準備程序中均就被訴事實為有
    罪之陳述，經法官告知簡式審判程序之旨，並聽取公訴人、
    被告之意見後，合議庭認為適宜，依刑事訴訟法第273 條之
    1 第1 項規定，裁定進行簡式審判程序。又刑事訴訟法第15
    9 條第1 項規定：被告以外之人於審判外之言詞或書面陳述
    ，除法律有規定者外，不得作為證據。惟同條第2 項例外規
    定：法院以簡式審判程序，不適用之。故本件不適用傳聞排
    除法則有關限制證據能力之相關規定。並得依同法第310 條
    之2 之準用同法第454 條之規定製作略式判決書，僅需記載
    犯罪事實、證據名稱及應適用之法條，並得以簡略方式為之
    。
三、證據名稱：
(一)、嘉義市警察局第一分局採集尿液送驗姓名對照表及臺灣檢驗
    科技股份有限公司濫用藥物檢驗報告各1 份。
(二)、高雄市政府警察局保安警察大隊尿液採證代碼對照表及高雄
    市立凱旋醫院濫用藥物尿液檢驗報告各1 份。
(三)、高雄市政府警察局保安警察大隊扣押筆錄、扣押物品目錄表
    、扣押物品收據各1 紙。
(四)、扣案之注射針筒照片及被告甲○○照片共3 張。
(五)、被告於警詢、本院準備程序之自白。
(六)、按92年7 月9 日新修正之毒品危害防制條例刪除2 犯及3 犯
    之規定，一改修法前繁雜之處遇程序，僅將施用毒品者簡化
    區分為初犯、再犯，並認施用毒品者係屬病患性犯人，以觀
    察、勒戒戒除其身癮，並以強制戒治去除其心癮。經觀察、
    勒戒或強制戒治執行完畢釋放後，若係5 年後再犯該條例第
    10條施用毒品罪者，與同條例第20條第1 項、第2 項關於「
    初犯」之處理方式相同，檢察官應先聲請法院裁定令被告入
    勒戒處所觀察、勒戒，並視有無繼續施用毒品傾向，決定應
    予釋放、為不起訴之處分，或應聲請法院裁定令入勒戒處所
    強制戒治；若係5 年內「再犯」同條例第10條施用毒品罪者
    ，依同條例第23條第2 項規定，檢察官則應依法追訴。觀諸
    該條例第20條第3 項之修正理由：「觀察、勒戒或強制戒治
    5 年後再犯者，顯見前所實施之觀察、勒戒或強制戒治已足
    以遮斷其施用毒品之癮，為期自新及協助其戒除毒癮，對此
    5 年後再犯者，爰明定仍適用初犯之規定，先經觀察、勒戒
    、強制戒治之程序。」及同條例第23條第2 項之修正理由：
    「為配合簡化施用毒品犯之刑事處遇程序，並鑑於經觀察、
    勒戒或強制戒治執行完畢釋放後5 年內再犯者，其再犯率甚
    高，原據以實施之觀察、勒戒及強制戒治既已無法收其實效
    ，自應施以刑事處遇。」，顯然如施用毒品者係前經觀察、
    勒戒或強制戒治等治療程序執行完畢5 年後，始再施用毒品
    之「初犯」，因前所執行之觀察、勒戒或強制戒治已足收戒
    除毒癮之效，自應重新執行觀察、勒戒或強制戒治等治療程
    序，並於治療程序執行完畢後，由檢察官為不起訴處分，毋
    庸對之追訴處罰；反之，在「再犯」之情形，因其先前所為
    治療程序顯未能收戒斷毒癮之效，且考量施用毒品者之再犯
    率偏高，乃簡化其刑事處遇程序，而逕予追訴處罰，不再施
    以治療程序。參酌上開立法理由，修正毒品危害防制條例就
    施用毒品者，祇於「初犯」及「5 年後再犯」二種情形，有
    其追訴條件之限制，即須於初犯經觀察、勒戒或強制戒治釋
    放後，5 年內均無施用毒品之行為，始能認其前所實施之觀
    察、勒戒或強制戒治已足遮斷毒癮，而得於5 年後再犯時，
    再予適用初犯之規定，重行觀察、勒戒等程序。倘5 年內已
    經再犯，被依法追訴處罰，縱其第3 次（或第3 次以上）施
    用毒品之時間在初犯釋放5 年以後，即與「5 年後再犯」之
    情形有別，且因已於「5 年內再犯」，顯見其再犯率甚高，
    原實施觀察、勒戒或強制戒治，已無法收其實效，而無5 年
    戒斷期之存在，自無再經觀察、勒戒及強制戒治之必要，應
    由檢察官逕行起訴，始符新法修正之本旨。是被告曾於95年
    間，因施用毒品案件，經本院以95年度毒聲字第332 號裁定
    送觀察、勒戒執行完畢釋放後，認無繼續施用毒品之傾向，
    經臺灣嘉義地方法院檢察署檢察官於96年4 月20日以96年度
    毒偵緝字第18號為不起訴處分確定。旋於98年間又因施用毒
    品案件，經臺灣嘉義地方法院檢察署檢察官起訴，並經本院
    以99年度訴緝字第11號判決判處有期徒刑8 月，被告不服提
    起上訴，經臺灣高等法院臺南分院以99年度上訴字第362 號
    判決判處有期徒刑6 月確定等情，有臺灣高等法院被告前案
    紀錄表1 份附卷可考，被告於上開觀察、勒戒執行完畢後，
    既曾於5 年內即98年間，再犯毒品危害防制條例第10條之罪
    ，且本次被告所犯施用毒品之時間，距離前次觀察勒戒執行
    完畢亦未滿5 年，則本次被告所另犯毒品危害防制條例第10
    條第1 項、第2 項之罪，自非屬毒品危害防制條例第20條第
    3 項所定「再犯」之情形，而應依法追訴、處罰，附此敘明
    。
(七)、被告之自白核與上開積極證據相吻合，應屬信實可採。本件
    事證明確，被告施用第一、二級毒品之犯行，洵堪認定。
四、論罪科刑之理由：
(一)、核被告所為，係犯毒品危害防制條例第10條第1 項施用第一
    級毒品罪及同條第2 項施用第二級毒品罪。被告於上開施用
    海洛因、甲基安非他命前，持有海洛因及甲基安非他命之低
    度行為，均為施用海洛因及甲基安非他命之高度行為所吸收
    ，不另論罪。
(二)、被告於99年6 月1 日下午3 時許，以一施用毒品行為，同時
    施用海洛因及甲基安非他命，係一行為觸犯數罪名，為想像
    競合犯，應依刑法第55條規定從一重之施用第一級毒品罪論
    處。又被告前後二次所犯施用第一級毒品罪二罪間，時間有
    異，施用方式不同，顯係犯意各別，且行為互殊，應予分論
    併罰。
(三)、本院審酌被告前有毒品危害防制條例之前科，素行不良，已
    因施用毒品，前後經觀察、勒戒及判處徒刑，仍不知戒除，
    不以正當方式排解生活壓力，又於上開時、地先後施用毒品
    ，圖減輕壓力，殊值非議，惟施用毒品僅係自戕行為，尚未
    因此另犯他案，危及他人之財產、生命安全，犯後亦能坦承
    全部犯行，態度尚稱良好，為高中肄業，教育程度不高，未
    婚，亦無子女，在家幫忙農務，有正當工作及固定收入等一
    切情狀，量處如主文所示之刑，並定其應執行之刑。
(四)、扣案注射針筒1 支，係供被告施用海洛因所用之物，且為被
    告所有，業據被告於警詢時供述在卷（見高雄市政府警察局
    刑案偵查卷宗第2 頁），爰依刑法第38條第1 項第2 款規定
    宣告沒收。
五、應適用之法條：
(一)、刑事訴訟法第273 條之1 第1 項、第299 條第1 項前段、第
    310 條之2 、第454 條。
(二)、毒品危害防制條例第10條第1 項、第2 項，刑法第11條前段
    、第55條、第51條第5 款、第38條第1 項第2 款。
本案經檢察官曹合一到庭執行職務。
中    華    民    國    99    年    11    月    17    日
                  刑事第三庭  法  官  李 秋 瑩
以上正本證明與原本無異。
如不服本判決，應於判決送達後10日內，向本院提出上訴狀（應
附繕本）。
中    華    民    國    99    年    11    月    17    日
                              書記官  楊 國 色
附錄本案論罪科刑法條全文：
毒品危害防制條例第10條
施用第一級毒品者，處 6 月以上 5 年以下有期徒刑。
施用第二級毒品者，處 3 年以下有期徒刑。

司法院資訊處製作；財團法人民間司法改革基金會備份。
